臺灣臺南地方法院刑事判決　　　　　　　　　　　　　八十八年度自更緝字第二號
　　自　訴　人　丙○○
　　被　　　告　甲○○
　　選任辯護人　許雅芬
　　　　　　　　江信賢
　　　　　　　　蔡文斌
右列被告因偽造有價證券案件，經自訴人提起自訴，本院判決如左：
    主  文
甲○○無罪。
    理  由
一、自訴意旨略以：被告甲○○為冠雄有限公司（以下簡稱「冠雄公司」）負責人，
    同案被告乙○○（業經判決無罪確定）則於冠雄公司任會計一職，因自訴人丙○○與乙○○為舊識，於民國（下同）八十一年九月中旬，自訴人因標得所參加民
    間互助會之會款，應會首之要求需提出按月繳納之會款支票十張，遂向第一商業
    銀行西台南分行請領支票一本，嗣應乙○○要求而將其中十二紙連同印章借予乙○○，詎於八十三年十一月間，自訴人收到台灣台南地方法院以自訴人簽發支票
    未獲付款為由所發支付命令，經向銀行查證結果，方知乙○○偽以自訴人配偶名
    義向銀行另取支票二本（各一百張），再交予被告甲○○簽發後交付他人充為貨
    款，因認被告甲○○涉有偽造有價證券罪嫌。
二、按犯罪事實應依證據認定之，無證據不得推定其犯罪事實；又不能證明被告犯罪
    者，即應諭知無罪之判決，刑事訴訟法第一百五十四條、第三百零一條第一項分
    別定有明文。次按認定犯罪事實所憑之證據，雖不以直接證據為限，間接證據亦
    包括在內；然而無論直接或間接證據，其為訴訟上之證明，須於通常一般之人均
    不致有所懷疑，而得確信其為真實之程度者，始得據為有罪之認定，倘其證明尚
    未達到此一程度，而有合理之懷疑存在，致無從為有罪之確信時，即應諭知無罪
    之判決（最高法院七十六年台上字第四九八六號判例可參）。
三、訊據被告甲○○堅決否認有偽造有價證券之犯行，辯稱：係經自訴人丙○○同意
    始使用系爭支票等語。經查：
  (一)自訴人丙○○自訴乙○○偽造有價證券一案，業經本院以八十四年度自更字第三
    號判決無罪，自訴人不服提起上訴，嗣由台灣高等法院台南分院八十五年度上訴
    字第三八八號及最高法院以八十六年度台上字第三六八八號判決上訴駁回確定，
    有各該判決可稽，合先敘明。
  (二)自訴人與被告原即熟識，曾出借新臺幣（下同）五百餘萬元予冠雄公司，並支領
    利息一節，已據自訴人供明在卷，足認自訴人與被告間素有金錢往來，故出借支
    票予冠雄公司使用即非無可能。
  (三)自訴人雖於本院調查中表示僅出借十二張支票及交付印章供乙○○繳交會款使用
    ，惟自訴人自八十一年九月出借支票及印章予乙○○，至八十三年十一月收受支
    付命令期間，對於乙○○支票使用情形及印章流向一事，均不予置問，亦未於該
    十二張支票用畢後即索還支票簿及印章，殊與事理有違。
  (四)自訴人於本院調查中供稱於八十二年間，乙○○曾告知伊一張三十萬元之支票因
    第一銀行安平分行（今改為富強分行）作業之誤，致自訴人名義簽發之該張支票
    退票，伊並曾親往銀行查證一事，惟參核自訴人於本院調查中表示伊僅同意將十
    二張支票借予乙○○，並同意乙○○簽發每張一萬元的死會會款，並未同意乙○○不限金額之使用等語，設若自訴人所述屬實，何以於前開三十萬元支票遭退票
    時，對於該張遭退票之三十萬元票面金額與當初約定僅得簽發一萬元之票面金額
    不符一事，未加以質疑及爭執，並進而索還支票簿及印章，反而繼續任由乙○○
    使用，實與常情有違，參以被告對於證人乙○○證述伊領第二或第三本支票時，
    自訴人曾拿回印章及支票一節，自承確有此事（見本院八十四年自字第九九號刑
    事卷第１２６頁及第１４２頁），顯然自訴人明知該支票非屬首次出借之十二張
    之列，且乙○○亦繼續使用其支票，而竟仍不索回支票簿及印章，自堪認自訴人
    有授權乙○○使用其支票之意。
四、據上所陳，尚難遽認被告確有自訴人所指偽造有價證券之犯行，此外復查無其他
    積極證據足資證明被告有右述犯行，揆諸首開說明，犯罪尚屬不能證明，應為無
    罪之諭知。
據上論斷，應依刑事訴訟法第三百四十三條、第三百零一條第一項，判決如主文。
中      華      民      國    九十一    年      八      月      九      日
                                臺灣臺南地方法院刑事第四庭
                                  審判長法  官  簡  慧  娟
                                        法  官  林  彥  君
                                        法  官  陳  燁  真
右正本證明與原本無異。
如不服本判決，應於判決送達後十日內向本院提出上訴狀( 應附繕本 )。
                                        書記官  黃  富  煜
中      華      民      國    九十一    年      八      月     十二     日
